【裁判字號】    90,台上,3565
【裁判日期】    900614
【裁判案由】    貪污
【裁判全文】
最高法院刑事判決                                九十年度台上字第三五六五號
    上  訴  人  台灣高等法院高雄分院檢察署檢察官
    被      告  甲○○
    選任辯護人  黃進祥律師
    被      告  乙○○
                丙○○
右上訴人因被告等貪污案件，不服台灣高等法院高雄分院中華民國八十九年十月二十
五日第二審更審判決（八十九年度重上更(三)字第四二號，起訴案號：台灣高雄地方法
院檢察署八十五年度偵字第二八○七五號、八十六年度偵字第一三四七、二一三四號
），提起上訴，本院判決如左：
    主  文
原判決撤銷，發回台灣高等法院高雄分院。
    理  由
本件原判決以公訴意旨略以：被告甲○○曾係高雄市政府警察局三民第二分局民族路
派出所警員（自民國七十九年一月起至八十五年五月間止），為依據法令從事公務而
有調查犯罪職務之人員。被告丙○○與乙○○二人自八十四年七月二十五日起，合夥
在高雄市○○區○○路二九一號開設有賭博性電動機具「賓果王」、「大型賓果王」
、「黃金賓果」、「水果盤」，或以開分洗分，再以積分卡兌換現金而變相經營賭博
之「貝多芬遊藝場」，為使該遊藝場不被取締或減少被取締次數，二人乃共謀按月向
管區警員甲○○行賄，基於行賄使公務員為違背職務行為之概括犯意，連續自八十四
年九月起至同年十一月止，委由乙○○按月於八十四年九月初、十月初及十一月初，
各將賄款新台幣（下同）一萬二千元，在高雄市○○區○○路邊或大昌路邊等地交付
予甲○○，共計三次，合計交付賄款三萬六千元，甲○○於上述時地，基於對違背職
務收受賄賂之概括犯意，按月收取上開三次賄款後，即違背職務利用職權不予主動查
報取締，乙○○於八十四年十二月三日，因經營虧損而退夥，簡、蘇二人始停止致送
賄款。嗣於八十五年十一月間為法務部調查局高雄市調查處循線查獲，並經高雄市調
查處調查員於八十五年十一月二十九日下午持檢察官核發之搜索票至屏東縣東港鎮共
和里四十九之二號搜索，而扣得丙○○所有原合夥經營「貝多芬遊藝場」期間所使用
之賭博性電動機具「賓果王」壹台、「大型賓果王主機壹台、按鍵機拾肆台」、「黃
金賓果主機壹台、按鍵機肆台」、「水果盤」貳台及非賭博性電動機具「魔術方塊」
陸台等情。因認甲○○涉犯修正前貪污治罪條例第四條第一項第五款對於違背職務行
為收受賄賂罪嫌。乙○○、丙○○涉犯同條例第十條第二項之行賄罪嫌。惟經審理結
果，不能證明被告等犯罪，因而撤銷第一審科刑之判決，改判諭知被告等均無罪，固
非無見。
惟查(一)、審理事實之法院，對於案內一切證據，除認為不必要者外，均應詳為調查，
期能發現真實。苟與待證事實有重要關係，在客觀上認為應行調查之證據，而未依法
加以調查，或已調查而未調查明白，即與證據未經調查無異，均難遽為被告有利或不
利之認定。原判決以依高雄市教育局高市教四字第三六一四二號函覆之內容所示，本
件遭扣案之電玩無一為公告查禁之賭博性電玩機具，足見貝多芬藝場於經營期間內所
擺設者及於被調查局調查時所查獲之現況均係非公告查禁之電玩機具，亦無其他具體
事證足認調查局發動本件調查時即具體掌握乙○○違法賭博之證據，因而不採信乙○
○於調查局訊問時有關向甲○○行賄之自白。然卷查乙○○於法務部調查局高雄市調
查處訊問時供稱：「由於係經營賭博性電玩，為避免被取締，我有向管區派出所警員
甲○○行賄。」「我交付甲○○每月賄款一萬二千元。」等語（偵字第二八○七五號
卷第三頁背面）。而依卷附之八十四年十月二十四日臨檢貝多芬遊藝場之現場紀錄記
載：「二另查獲公告查禁之樸克二台，均插電陳列，無人打玩。」並由李玉鳳在其上
簽名（原審法院重上更(三)卷第八十四頁）。又丙○○於法務部調查局高雄市調查處訊
問時供稱：「這些賓果及賓果王（指扣案之電玩）都是可用來做為賭博性電玩之用。
」於偵查中供稱：「（經營貝多芬遊藝場期間有無遭取締）有一次取締時，我是以負
責人名義遭移送地檢署，判罰金。」各等語（第一審卷第八十七頁背面、偵字第二八
○七五號卷第十三頁正面）。且丙○○自八十四年七月二十五日起在貝多芬育樂場之
公眾得出入之場所，設置電動賭博機具六台與不特定之顧客賭博財物，於同年月二十
九日為警查獲，經台灣高雄地方法院依賭博罪判處罰金一萬五千元，有該院八十四年
度雄簡字第九○二號刑事簡易判決書可按（偵字第二八○七五號卷第六十一頁）。是
以丙○○、乙○○於經營貝多芬遊藝場期間所擺設之電玩機具，是否均屬非賭博性電
玩或非公告查禁之電玩﹖能否謂乙○○所供：由於經營賭博性電玩，為避免被取締而
行賄之說，與事實不符，即非全無疑義而待查明。原判決對此未詳予調查審酌，遽為
上開論斷，尚嫌速斷。(二)、原判決以證人王珮珊於高雄市調查處訊問時供稱：「我曾
於八十四年十二月七日至八十五年三月二十二日之間任職貝多芬遊藝場會計。」另於
原審法院前審調查中供稱：「我在調查站之陳述送賄款情節，是聽員工說的，不是聽
被告說的。」因認王珮珊有關乙○○、丙○○向甲○○行賄之證言，係聽聞之證據，
不足採信。然縱認王珮珊所供係聽員工說的，則為期發現真實，應無枉縱，自亦有查
明該員工姓名住所，傳喚調查之必要。原審未詳予調查釐清，審究明白，調查能事，
有嫌未盡。上訴意旨指摘原判決不當，尚非全無理由，應認仍有撤銷發回更審之原因
。
據上論結，應依刑事訴訟法第三百九十七條、第四百零一條，判決如主文。
中      華      民      國     九十     年      六      月     十四     日
                              最高法院刑事第四庭
                                  審判長法官  董  明  霈
                                        法官  丁  錦  清
                                        法官  林  茂  雄
                                        法官  王  居  財
                                        法官  張  祺  祥
      右正本證明與原本無異
                                              書  記  官
中      華      民      國     九十     年      六      月     十九     日


司法院資訊處製作；財團法人民間司法改革基金會備份。
